【裁判字號】    95,訴,1884
【裁判日期】    950724
【裁判案由】    毒品危害防制條例
【裁判全文】
臺灣板橋地方法院刑事判決             95年度訴字第1884號
公  訴  人  臺灣板橋地方法院檢察署檢察官
被      告  甲○○
上列被告因違反毒品危害防制條例案件，經檢察官提起公訴（95
年度毒偵字第3220號），被告於準備程序進行中先就被訴事實為
有罪之陳述，經告知簡式審判程序之旨，並聽取當事人之意見後
，本院合議庭裁定由受命法官獨任進行簡式審判程序，茲判決如
下：
    主  文
甲○○連續施用第一級毒品，累犯，處有期徒刑拾月，扣案之第
一級毒品海洛因貳大包、肆小包（合計淨重拾壹點陸柒公克）
及扣案殘渣袋貳個內含之第一級毒品海洛因殘渣（量微未秤重）
，均沒收銷燬，扣案之包裝袋陸個、殘渣袋貳個（均不含其內殘
渣）、分裝勺壹個、壓脈條壹條、空分裝袋壹拾個、已使用過注
射針筒壹支，均沒收；又連續施用第二級毒品，累犯，處有期徒
刑肆月。應執行有期徒刑壹年，扣案之第一級毒品海洛因貳大包
、肆小包（合計淨重拾壹點陸柒公克）及扣案殘渣袋貳個內含
之第一級毒品海洛因殘渣（量微未秤重），沒收銷燬，扣案之包
裝袋陸個、殘渣袋貳個（均不含其內殘渣）、分裝勺壹個、壓脈
條壹條、空分裝袋壹拾個、已使用過注射針筒壹支，均沒收。
    事  實
一、甲○○曾涉犯竊盜、前麻醉藥品管理條例、前肅清煙毒條例
    等案件，其中於民國（下同）83年間，因違反前肅清煙毒條
    例等案件，經本院判處有期徒刑3 年2 月（施用毒品部分）
    、6 月（非法吸用化學合成麻醉藥品部分），並應執行有期
    徒刑3 年4 月確定，於86年間，復因違反前麻醉藥品管理條
    例案件，經本院判處有期徒刑8 月確定，又於86年間，因違
    反前肅清煙毒條例等案件，經本院判處有期徒刑5 月（非法
    吸用化學合成麻醉藥品部分）、有期徒刑3 年4 月（施用毒
    品部分），並應執行有期徒刑3 年6 月，再由臺灣高等法院
    駁回上訴確定，嗣上開有期徒刑併執行之（其中曾先後於85
    年7 月23日至86年12月5 日、90年11月16日至92年7 月28日
    2 度獲假釋，惟均遭撤銷入監繼續執行殘刑），甫於94年7
    月13日縮刑期滿執行完畢（於本件構成累犯），另於91年間
    ，因施用毒品案件，經本院以91年度毒聲字第3574號刑事裁
    定送觀察、勒戒後，認有繼續施用毒品之傾向，復經本院以
    92年度毒聲字第312 號刑事裁定令入戒治處所施以強制戒治
    ，嗣停止戒治交付保護管束，93年1 月27日保護管束期滿，
    由臺灣板橋地方法院檢察署檢察官於93年2 月23日以93年度
    戒毒偵字第51號為不起訴處分確定，詎猶不知悔改，於上開
    觀察、勒戒、強制戒治執行完畢釋放後5 年內，復基於施用
    第一級毒品之概括犯意，於95年2 月間某日起至95年4 月20
    日上午8 時許，在臺北縣三重市○○街97號4 樓居所，連續
    以將第一級毒品海洛因摻水置入針筒內施打手臂之方式，施
    用第一級毒品海洛因多次；另基於施用第二級毒品之概括犯
    意，於95年4 月10日、同年4 月15日、同年4 月20日（起訴
    書就此次時間誤載為「95年4 月20日為警採尿時回溯96小時
    內之某時），在上述住處（起訴書誤載為「不詳處所」），
    連續以將第二級毒品安非他命置於玻璃球內以火燒烤，再吸
    聞所產生煙霧之方式，施用第二級毒品安非他命3 次；嗣於
    95年4 月20日下午3 時許，為警在臺北縣三重市○○○路30
    9 號前查獲，並自其隨身背包內扣得其用餘持有之第一級毒
    品海洛因2 大包、4 小包（合計淨重31.67 公克）、海洛因
    殘渣袋2 個、分裝杓1 支、壓脈條1 條、空分裝袋10個、已
    使用過注射針筒1 支、磅秤1 臺。
二、案經臺北縣政府警察局三重分局移送臺灣板橋地方法院檢察
    署檢察官偵查起訴，再經本院合議庭裁定進行簡式審判程序
    審理。
    理  由
一、按本件被告甲○○所犯為死刑、無期徒刑、最輕本刑為3 年
    以上有期徒刑以外之罪，其於準備程序進行中先就被訴事實
    為有罪之陳述，經告知簡式審判程序之旨，並聽取公訴人、
    被告之意見後，本院合議庭認宜由受命法官獨任進行簡式審
    判程序，爰依刑事訴訟法第273 條之1 第1 項規定，裁定進
    行簡式審判程序，合先敘明。
二、上揭犯罪事實，業據被告甲○○於本院準備程序中及審理時
    坦承不諱，且其於95年4 月20日下午5 時30分於臺北縣政府
    警察局三重分局厚德派出所警詢時所採集之尿液，經送請臺
    灣檢驗科技股份有限公司遞以EIA 酵素免疫分析法初步檢驗
    、GC/MS 氣相層析質譜儀確認檢驗結果，確呈現安非他命類
    及鴉片類陽性反應，有該公司95年5 月9 日濫用藥物尿液檢
    驗報告影本及臺北縣政府警察局三重分局查獲毒品案件被移
    送者姓名、代碼對照表各1 份在卷可稽，此外，被告為警查
    獲之際，確有扣得如事實欄所載之物品，有臺北縣政府警察
    局三重分局扣押筆錄、扣押物品目錄表各1 份、扣案物品照
    片2 幀暨法務部調查局95年6 月6 日調科壹字第060011805
    號鑑定通知書1 份附卷可稽，堪信被告上開自白確與事實相
    符。次查被告先前於91年間，因施用毒品案件，經本院以91
    年度毒聲字第3574號刑事裁定送觀察、勒戒後，認有繼續施
    用毒品之傾向，復經本院以92年度毒聲字第312 號刑事裁定
    令入戒治處所施以強制戒治，嗣停止戒治交付保護管束，93
    年1 月27日保護管束期滿，由臺灣板橋地方法院檢察署檢察
    官於93年2 月23日以93年度戒毒偵字第51號為不起訴處分確
    定等節，有前揭案件之不起訴處分書及臺灣高等法院被告前
    案紀錄表各1 份在卷足憑，堪認被告確係於前經觀察、勒戒
    、強制戒治執行完畢釋放後5 年內，再犯本案施用第一級毒
    品及施用第二級毒品犯行，核與毒品危害防制條例第23條第
    2 項規定相符，應依法論科。
三、核被告甲○○行為後，刑法業於94年2 月2 日修正公布，並
    自95年7 月1 日起生效施行，其第2 條第1 項規定行為後法
    律有變更者，適用行為時之法律，但行為後之法律有利於行
    為人者，適用最有利於行為人者，是針對刑法修正變更之部
    分，自應就有利或不利於被告之一切相關情狀，綜理全部結
    果而為比較，以定其應適用之法律，且一經定其應適用之法
    律後，即需整體適用之，除法有明文外，不得任意割裂適用
    ；次本院綜理被告甲○○所涉上揭犯行之一切相關情形，認
    適用行為時即修正前刑法之相關規定處斷，對其較為有利，
    依刑法第2 條第1 項前段規定，自應適用修正前刑法規定處
    斷（本件涉及刑法修正之法律變更部分，乃第56條之連續犯
    、第47條之累犯、第51條第5 款之數罪併罰定刑上限、第11
    條前段之橋接條款等事項，而修正後刑法業已刪除連續犯之
    規定，倘遇有此情形，即需併合處罰，此結果顯然不利於被
    告，另累犯、數罪併罰定刑上限、橋接條款等部分，於本件
    被告之情形，則不生明顯之有利或不利結果，據此，自應定
    其應適用之法律為被告行為時法即修正前刑法，且須整體適
    用修正前刑法）。核被告所為，係犯毒品危害防制條例第10
    條第1 項之施用第一級毒品罪及同條例第10條第2 項之施用
    第二級毒品罪；其施用前、後持有毒品之低度行為，均應為
    施用之高度行為所吸收，不另論罪；其先後多次施用第一級
    毒品洛因及先後多次施用第二級毒品安非他命之犯行，均時
    間緊接，犯罪構成要件相同，所犯罪名又屬同一，顯係基於
    概括犯意反覆而為，應分別依修正前刑法第56條規定論以1
    罪並加重其刑；至其所犯上開2 罪間，犯意各別，行為互殊
    ，應分論併罰。公訴人雖未就上揭被告連續於95年4 月10日
    及同年4 月15日施用第二級毒品安非他命犯行部分提起公訴
    ，惟該部分與原起訴論罪部分（即上揭被告於95年4 月20日
    施用第二級毒品安非他命犯行部分─起訴書誤載為「95年4
    月20日為警採尿時回溯96小時內之某時，在不詳處所，施用
    第二級毒品安非他命」），既具有連續犯之裁判上一罪關係
    ，依審判不可分原則，乃為公訴效力所及，本院自得併予審
    究。末查被告有如事實欄所載之前案科刑暨執行完畢情形，
    有臺灣高等法院被告前案紀錄表1 份在卷足憑，其於前案有
    期徒刑執行完畢後5 年內，再犯本案有期徒刑以上之罪，為
    累犯，應依修正前刑法第47條之規定加重其刑。爰審酌被告
    前經觀察、勒戒、強制戒治執行完畢後，猶萌施用毒品犯意
    ，顯見其戒除毒癮之意志薄弱，且未衷心悛悔，漠視法令之
    禁制，恣意濫用毒品，其行可訾，惟尚知坦承犯行，兼衡其
    施用毒品之種類、期間、次數、動機、目的、手段等一切情
    狀，量處如主文所示之刑，並定其應執行之刑，以資懲儆。
四、扣案之白色粉末2 大包、4 小包（合計淨重31.67 公克，空
    包裝總重4.01公克），經法務部調查局以化學呈色法及氣相
    層析質譜儀分析法檢驗結果，確含第一級毒品海洛因成分，
    有法務部調查局95年6 月6 日調科壹字第060011805 號鑑定
    通知書1 份附卷可稽；又扣案之殘渣袋2 個內之殘渣，雖因
    量微而未鑑驗秤重，惟被告於本院準備程序中自承該等殘渣
    袋係第一級毒品海洛因，而被告為警查獲時所採集之尿液檢
    體經送請鑑驗結果，亦確呈鴉片類陽性反應，據此，自堪認
    定該等殘渣確係本案查獲之第一級毒品海洛因，依毒品危害
    防制條例第18條第1 項前段規定，不問屬於犯人與否，均應
    沒收銷燬之。次按沒收依我國刑法規定，為從刑之一種，附
    屬於主刑，不生比較輕重問題，亦不容與其他刑法總則規定
    割裂適用，本件扣案裝載上開第一級毒品海洛因之外包裝袋
    6 個，係防止毒品裸露、逸出及潮濕之功用，並便於攜帶，
    而扣案之殘渣袋2 個（均不含其內殘渣）、分裝勺1 個、壓
    脈條1 條、空分裝袋10個及注射針筒1 支，均係被告所有供
    其犯本件施用第一級毒品罪所用或預備之物，業據被告供明
    在卷，爰依修正前刑法第38條第1 項第2 款、第3 款之規定
    ，併予宣告沒收之。至扣案之電子磅秤1 台，僅係被告購買
    毒品後用以秤重確認數量之器具，與其施用毒品之犯行間並
    無直接關聯，尚難認係供其犯本案施用毒品犯行所直接使用
    之物，爰不併諭知沒收，附此敘明。又如事實欄所載之玻璃
    球，雖係被告所有供本件犯罪所用之物，惟該物品已遭被告
    丟棄滅失一節，業據被告陳明在卷，本院復查又無其他積極
    事證足資證明該等物品目前仍然存在，亦不予宣告沒收，附
    此敘明。
據上論斷，應依刑事訴訟法第273 條之1 第1 項、第299 條第1
項前段，毒品危害防制條例第10條第1 項、第2 項、第18條第1
項前段，刑法第2 條第1 項前段、（修正前）第11條前段、（修
正前）第56條、（修正前）第47條、（修正前）第51條第5 款、
（修正前）第38條第1 項第2 款、（修正前）第3 款，判決如主
文。
本案經檢察官陳銘祥到庭執行職務。
中    華    民    國    95    年    7     月    24    日
                  刑事第六庭  法  官  王屏夏
以上正本證明與原本無異。
如不服本判決，應於判決送達後10日內向本院提出上訴狀。
                              書記官  楊璧華
中    華    民    國    95    年    7     月    24    日
附錄本案論罪科刑法條全文：
毒品危害防制條例第10條：
施用第一級毒品者，處 6 月以上 5 年以下有期徒刑。
施用第二級毒品者，處 3 年以下有期徒刑。


司法院資訊處製作；財團法人民間司法改革基金會備份。
